臺灣高等法院臺南分院刑事判決　　　　　九十一年度上易字第三五四號　　　 Ｃ
　　　上　訴　人
　　　即　被　告　乙　○　○
　　　　　　　　原名柯旺利）.
　　　選任辯護人　何　永　福
右上訴人因竊盜案件，不服臺灣臺南地方法院九十年度易字第一八二○號中華民國九
十一年一月二日第一審判決（起訴案號：臺灣臺南地方法院檢察署九十年度營偵字第
三八七號），提起上訴，本院判決如左：
      主      文
原判決撤銷。
乙○○竊盜，處拘役伍拾日，如易科罰金以佰元折算一日。
      事      實
一、乙○○（原名柯旺利）原係臺南縣新營市衛生所課員，於民國九十年二月三日（
    該日為週六公休）上午七時四十一分許，利用該衛生所不知情之護士甲○○（該
    員當日值班）於前一日，請其代為設定將該所之電話轉接至家中，而將進出該所
    之大門鑰匙及保全系統之刷卡卡片交付其持有之機會，進入上開衛生所，竊取該
    所所有，由護理長鄭幸連管理而置放於一樓員工辦公室內簽到處所旁之電腦主機
    一台，以及置於二樓稽查員許素貞辦公室內亦屬該所所有之電磁爐一台，得手後
    俟機讀取電腦主機內之相關資料，嗣乙○○自甲○○處得悉警方已就本竊案展開
    調查，遂於九十年二月五日上午衛生所人員上班前將該電腦主機以大型塑膠袋包
    妥放置於該衛生所之大門前，期能因該所已取回電腦主機而不再追查，惟仍為據
    報之警方循線查獲。
二、案經新營市衛生所之代理主任王錦淑訴請台南縣警察局新營分局報請台灣台南地
    方法院檢察署檢察官偵查起訴。
      理      由
一、訊據上訴人即被告乙○○矢口否認有於右揭時地涉犯上開竊盜犯行，辯稱：伊固
    有於九十年二月三日上午代甲○○至衛生所為其處理電話轉接至其住處，但伊不
    可能在該時間竊取物品以使人啟疑，且衛生所曾遭竊之電腦主機並未連接衛生所
    內之業務網路，伊不可能竊取該電腦主機去查閱同事之犯罪資料，更毋論該電腦
    主機可能早在九十年二月三日以前即已失竊，只是衛生所內之同事當時未曾發覺
    而已；又伊於九十年二月二日曾至衛生所找以前同事聊天及繳會錢，在下午離開
    辦公室以前，曾向同辦公室同事許素貞表明要抽空取回伊所有，並置放在該電磁
    爐旁之白鐵茶壺，至於電磁爐是衛生所的，伊不可能會去拿，但伊曾事後聽同事
    說有在茶几底下發現，根本不曾失竊云云。經查：
（一）關於竊取電腦主機部分：
  １、證人即該衛生所內電腦管理人員鄭幸連證稱：「我放置電腦的辦公室，是借用
      衛生局的廳舍，簽到退的處所，就在放置電腦的位置旁邊，：：（問：該電腦
      由何人使用？）有需要的人都可以使用，供文書製作處理用，連接雷射印表機
      。（問：放置電腦之辦公室有幾人？）有甲○○、丙○○、林佳慧、徐節香、
      劉碧華、劉月華等六個人，簽到簿放在電腦旁的工友的桌子上。（問：你的辦
      公處所？）我的辦公室在前述辦公室隔一條通道，所有職員都要到前述辦公室
      簽到退。：：九十年二月三日（週六）當日因為下午有一個座談會，我要參加
      ，所以進入去列印文件，到二樓辦公室去使用噴墨印表機列印投影片，但是列
      印效果不好，我認為是墨汁的問題，正想要到電腦公司去購買，碰到王惠蘭來
      到辦公室，我問他電腦公司何時開門，她說：電腦公司早上九點才開門，因為
      時間未到，所以就與他在辦公室聊天，那時約是在八時五十分左右，他來一下
      就離開了。到了九點多，我突然想到，也許不是列印墨汁的問題，便想到樓下
      裝雷射印表機的該電腦去列印，去了一看，竟然不見了。我去電問同事，都沒
      有人知道該電腦何去：：（問：發現電腦不見時，現場情形如何？）該主機放
      在電腦桌的下層，很髒，我有看到其他連接線被拔起放置在旁邊，因為我有報
      請保全來處理，我有以抹布擦拭過放置電腦處。保全人員說，沒有發現門窗被
      破壞的情形，所以保全人員說要報警。我也沒有發現門窗有被打開或破壞的情
      形。：：（問：該處電腦主機被搬離後，是否容易在視覺上發生異樣？）因為
      我有使用該電腦，而且我負責保管該電腦，加上該電腦放置在走到門口的斜前
      側，所以我才會注意到。」「（問：自你發現電腦失蹤，至電腦放回有多久時
      間？）星期六發現（電腦失蹤），只有內部人員知道，直至星期一一大早就放
      在大門口用大垃圾袋裝著，發現電腦不見時有通知保全前來處理，門窗未遭破
      壞，所以又連絡同事，同事均稱未取才報警。因星期五（九十年二月二日）下
      午我請休，星期四還在，因電腦就在簽到退旁，星期五下午簽退亦無人發現不
      在，直至我星期六上午八時三十分左右因事前往（衛生所），才發現不見。」
      等語（見原審九十年十一月七日訊問筆錄、偵查卷第六頁背面）；另證人即九
      十年二月二日值班人員丙○○亦於原審調查時證稱：「（我的辦公室）就在放
      置失竊電腦的辦公室。當日我是與其他同事一同簽退後，巡視辦公室門窗有無
      關妥，之後，由我設定保全，我是最後一個離開辦公室的。失竊的電腦放置在
      走道門口的斜前側。我在離開的時候，沒有發現辦公室內，有何異樣。（問：
      主機放置的位置是否明顯？）放置在工友桌旁，我們都在工友桌上簽到退。」
      等語（見原審九十年十一月七日訊問筆錄），則由證人前揭證述情節觀之，衛
      生所遭竊之電腦主機係放置在多位職員共同使用之辦公室內，而電腦主機之體
      積非小，形狀及重量均不易隱藏，且電腦主機後方又接連螢幕、鍵盤、滑鼠、
      列表機、喇叭等各種電源線，則拆卸該電腦主機及搬運過程均需花費一定時間
      ，因而拆卸及搬運該電腦主機如係在九十年二月二日下班以前所為，該人之行
      動即容易引人注目，焉有於九十年二月二日所有職員無人見到有人拆卸電腦主
      機並搬運離開﹖顯見該電腦主機於九十年二月二日下午五時二十九分值班人員
      丙○○設定保全系統而離開衛生所前，仍置放於其向來之處所，尚未遭竊。而
      該電腦主機係該所之護理長鄭幸連於九十年二月三日上午十時許發現失竊，則
      該電腦主機遭人竊取之時點，必在星期五（九十年二月二日）下班後，星期六
      （九十年二月三日）上午十時前發生。
  ２、次查，新營市衛生所裝設有中興保全股份有限公司（下簡稱中興公司）之保全
      系統，於下班後或例假日，苟未持有該保全系統之刷卡，必將觸動警報器而為
      保全人員發覺，而該所門窗並未遭破壞之事實，亦據證人即中興公司新營分公
      司之服務員鐘丁祥及該所護理長鄭幸連證述明確（見警訊卷第十九頁背面、偵
      查卷第六頁背面、第九二頁背面），依此，能不破壞該衛生所門窗而進入該所
      者，必為持有保全系統之刷卡者。又查，證人鐘丁祥並證稱：新營市衛生所之
      保全系統於九十年二月二日下午五時二十九分設定系統後，直至九十年二月三
      日上午七時四十一分由九號（即護士甲○○之卡號）解除，同日上午八時二十
      九分由九號再設定，嗣同日上午八時三十一分由二號（即證人鄭幸連之卡號）
      解除，上午十一時零一分則由本公司據該衛生所報案，由保全員以二號卡解除
      所顯示之訊號，故新營市衛生所係於二月三日上午十一時零分正式報案，但在
      正式報案前不久，本公司即已收到鄭幸連打來的報案電話等語（見警訊卷第十
      八頁背面），則由證人前述證詞觀之，衛生所於九十年二月二日下班後至翌日
      上午七時四十一分解除設定前，均無人進入衛生所內，則前揭時段亦可排除該
      所電腦主機遭竊之可能；而九十年二月三日上午七時四十一分後至同日上午十
      時許證人鄭幸連發現電腦主機失竊前，僅有持該所護士甲○○所保管之九號卡
      片之人、證人鄭幸連（持二號卡片者）及證人鄭幸連在所內期間短暫在所之王
      惠蘭等三人曾進入該衛生所內，惟證人鄭幸連係發現電腦主機失竊之人，另王
      惠蘭之進出亦為證人鄭幸連所見證，則能在前揭時段取走所內電腦主機之人，
      僅存持該所護士甲○○所保管之九號卡片之人！
  ３、惟證人即衛生所九十年二月三日之值班人員甲○○於警訊時初證稱：伊曾於九
      十年二月二日晚間八時刷卡進入衛生所內拿取自己購買之感冒疫苗，當時並未
      同時辦理電話轉接設定，因為一旦設定將變成伊也兼星期五（二月二日）之值
      班，所以伊於九十年二月二日上午七時四十分許再度刷卡進入衛生所去設定轉
      接電話，並影印衛教傳單及小孩子之考試卷後，大約在八時三十分左右離開，
      且伊前去衛生所，都只有伊一人單獨前往云云（見警訊卷第十二頁至十五頁）
      ，然經警員提示中興公司之保全系統資料，並無證人甲○○於九十年二月二日
      刷卡進入衛生所之情事後，沈某始另改陳：伊確未曾於九十年二月二日晚間前
      去衛生所，只是護士長鄭幸連於九十年二月三日上午十時三十分左右打電話給
      伊表明電腦主機失竊後，伊會緊張，一時心虛才如此說。實則伊本身不很熟悉
      電話轉接設定，且以前都是被告幫伊設定，因此被告就在九十年二月二日晚間
      七時到伊住處向伊取卡，要幫忙伊至衛生所設定電話轉接，故於九十年二月三
      日上午，伊並未陪同被告前往衛生所等語（見警訊卷第十六頁）；而被告初亦
      矢口否認伊曾於九十年二月三日上午前去新營市衛生所，並辯稱當日上午伊都
      在住處賣早點，許多客人都可以為伊證明此事云云（見警訊卷第五頁），然經
      警員提示證人甲○○之前揭證述後，其始供稱：因過去都是伊幫沈某代假日值
      班，所以伊才會於九十年二月二日晚間至其住處拿卡片要去衛生所設定電話轉
      接，然因當晚伊牙疼而未前往設定，迄於隔日上午七時四十分許才去衛生所設
      定電話轉接，但伊前去衛生所僅至二樓儲藏室（檔案室）翻閱公文並影印而已
      ，並未拿取電腦主機等物云云（見警訊卷第六頁），由是觀之，於九十年二月
      三日上午七時四十一分後至同日上午八時三十一分證人鄭幸連持二號卡片解除
      保全設定而進入衛生所前，僅有被告一人進入該衛生所內，而上開時間則係衛
      生所之電腦主機遭竊之時間。
  ４、再查，該電腦主機失竊係發生於九十年二月二日下班後至翌日上午十時證人鄭
      幸連發現電腦主機失竊之期間，但該時間衛生所內門窗均未遭破壞，而且保全
      系統均無異常訊號之情狀下，此即代表電腦主機被竊係該所員工自行解除保全
      設定後發生，並非外人侵入所為一節，已據證人鐘丁祥證述綦詳（見警訊卷第
      十九頁），證人鄭幸連於發現電腦主機失竊後，立即打電話予該衛生所內所有
      員工，以詢問該電腦主機下落等情，亦據證人鄭幸連、甲○○、丙○○、王錦
      淑等人先後證述明確，則該所電腦主機失竊之事，僅所內員工知道，其能知悉
      警方已展開調查而畏罪將該電腦主機放回，必係所內員工及相關人員（如係外
      賊所竊，斷無竊得後再返還之理），而本件因護理長鄭幸連有詢及甲○○是否
      知悉何人取走電腦，甲○○因有將刷卡交付被告，必會詢以此事，被告自能知
      悉警方已調查電腦主機失竊之事，又因其無刷卡（被告可能亦對甲○○否認有
      竊取電腦主機之事，當不敢再向其借用刷卡）無法進入該所內，自只能將電腦
      主機置放於大門前。
  ５、雖被告屢以該電腦主機未連上衛生所內之業務網路，並未存有該所文件檔案，
      伊自無竊取該電腦主機之動機云云，惟查，前揭遭竊之電腦主機雖未連接所內
      業務網路，但為所內人員均得利用並作為文書處理使用之電腦設備，且曾經該
      所主計人員、護理長鄭幸連等人所使用等情，已據證人鄭幸連證述屬實（見原
      審九十年十一月七日訊問筆錄），今被告既就該所檔案室內積存已久之公文文
      件原本均有意蒐集，甚且動手翻閱其他同事辦公桌上物品，以便影印渠等經手
      之公文稿件乃至私人帳戶存摺資料，顯見其已自任追查所內員工違法事證之調
      查者而不願放棄任何蛛絲馬跡，又何以會捨棄探索上開電腦主機內可能存有其
      認為可貴之文件？況該電腦主機縱有連上該所之業務網路，此於竊賊欲將該電
      腦主機搬離該所時，必自拔除網路連線，而電腦主機一旦切斷網路連結，亦無
      從閱得該所業務網路內之資料，是以該電腦主機有無接連該所業務網路，顯不
      足以阻斷被告即無竊盜之動機。抑且，被告因無法解釋上述疑點，即一再強調
      其係遭其他所內同事共同陷害，並表明有人放話要對尚在職之護士甲○○不利
      云云，惟查，該所其他同事縱有陷害被告之意，如何能事先預知甲○○必將會
      於九十年二月二日晚間請託早已辦理休職之被告代為設定將該所之電話轉接至
      家中之事？且又有何人能知悉被告究否會於當日進入所內？是被告此部分辯解
      ，顯屬畏罪狡辯之詞，亦不足採信。被告雖請求傳訊證人丙○○證明中午休息
      時間並未設定保全及是日中午伊在藥局午睡局云云，以圖證明電腦有可能於中
      午被竊。然者竊取電腦者，於耳聞警方已追查此案後，將電腦搬回放置衛生所
      門前，足見竊取者重蒐集電腦資料，此與被告欲檢舉同事不法而須資料佐證
      不謀而合，是證人丙○○之證言不足為被告有利之認定。
  ６、綜上觀之，被告確為竊取新營市衛生所內電腦主機，並於盜用後再將該電腦主
      機放回衛生所前大門處之人。其此部分犯行堪以認定。
（二）關於竊取電磁爐部分：
      證人即新營市衛生所稽查員許素貞於原審調查時證稱：「我下班時，都會把垃
      圾整理出來，鎖好門窗，我先生也會幫我關好窗戶，把門反鎖。當天（九十年
      二月二日星期五）電磁爐及水壺都還在，因為我當日要回去時，有把壹把水果
      刀放在電磁爐上面，所以特別有印象。星期一上班時，我打開鐵櫃後，坐下來
      ，發現放置在橢圓形茶几上的電磁爐及水壺都不見了。我偵查中所言都是實在
      的（即星期五離開辦公室時有反鎖辦公室門，而星期一上班，伊是第一個上班
      ，而該辦公室原僅伊及被告所使用）。（法官問：之後，有無找到電磁爐及水
      壺？）該物後來都沒有再出現過。：：（被告答：證人於聊天時告訴過我「護
      士長告訴證人發現過一個電磁爐，後來私下處理掉了」。法官問證人：有無說
      過此話？）沒有說過此話。：：（放置電磁爐之辦公室）我不知道何人有鑰匙
      ，我只知道我與被告有鑰匙。」等語（見原審九十年十月二十三日訊問筆錄）
      ，另證人即該衛生所總務人員王惠蘭亦於原審證稱：「（問：有無各科室辦公
      處所的備份鑰匙？）沒有，只有身處該科室房間辦公室的人才有該科室的鑰匙
      ，總務科沒有備份鑰匙。」等語（見原審九十年十月九日訊問筆錄），再參以
      被告亦於警訊供稱：「（問：你身上有無原課員辦公室鑰匙？）有，還有一支
      。（問：為何沒有交出？）沒有要求我交出，所以沒有移交。」等語（見警訊
      卷第四頁背面），則綜前觀之，二樓稽查員辦公室內之電磁爐，係於九十年二
      月二日下班後迄於九十年二月五日上班前之間，連同茶壺一併失竊，然該辦公
      室之門窗未經破壞，且辦公室門復經反鎖，依此，能進入該辦公室內拿取電磁
      爐及茶壺者，僅持有該辦公室鑰匙者始能為之。今被告既持有該二樓稽查員辦
      公室之鑰匙，又於前揭時段內之九十年二月三日上午七時四十一分至八時二十
      九分間進入該衛生所內，並反覆強調該茶壺係伊所有，伊有向許素貞表明將抽
      空取回該茶壺等語，則該電磁爐如非被告所竊，尚有何人可為？證人甲○○於
      本院雖供證伊曾聽許素員提過有同事發現失竊之電磁爐云云，然此為許素員所
      否認。參諸甲○○於案發之初有意隱匿被告有進入衛生所之事實，顯見其證言
      為迴護被告之詞不足採信。是被告此部分犯行亦足堪認定。
二、核被告乙○○所為係犯刑法第三百二十條第一項之竊盜罪，其同時竊取電腦主機
    及電磁爐等物，為接續犯，應只成立一個竊盜罪。
三、原審予以論科固非無見，惟查原判決認被告竊取該衛生所之公函亦成立竊盜罪即
    有未洽（理由詳後述）。被告上訴否認犯罪雖無可取，然原判決既有可議，自應
    予撤銷改判。爰審酌被告犯罪動機，所生危害及犯後已將電視機送回衛生所等情
    狀，量處如主文所示之刑，並諭知如易科罰金以三百元折算一日。
四、公訴意旨另以：被告乙○○因其之前涉犯貪污治罪條例案件，對舉發其犯罪及不
    願出庭為其作有利證述之該衛生所同事心生怨恨，為蒐集其餘同事之犯罪資料，
    竟不思以正當程序索取，反基於意圖為自己不法所有之概括犯意，自民國八十八
    年七、八月間起至九十年二月三日止，多次竊取該衛生所之相關公文及其他資料
    之原本，計有：（一）上開衛生所八十六年五月十六日（八六）所衛字第七六○
    號函稿一份；（二）中央健保局南區分局函十一份；（三）上開衛生所財物請購
    單二紙；（四）上開衛生所員工林木溪及徐素柳之出差請示單各一紙等文件。因
    認乙○○另犯有同法第三百二十條第一項之竊盜罪嫌云云。
五、訊之被告乙○○對於被警在伊住宅查獲上開衛生所之函稿、財物請購單及該所員
    工林木溪等之出差請示單等情雖坦承不諱，惟堅決否認有竊盜犯行，辯稱因伊涉
    及一貪污案，取走上開函稿等物係為證明伊非財物經管人員，至取走出差請示單
    係為證明林木溪等有冒領出差費等語。經查竊盜罪之客體須為具有財產價值之物
    始足當之。姑不論被告所辯上開文件攸關其是否觸犯貪污罪衛生所允許其可自行
    取用是否可採，然上開文件或為函稿、函文或請購單、請示單，均無財產價值可
    言，又其取走出差請示單，係用以影印後向法務部調查局台南縣調查站檢舉該所
    同事林木溪等涉嫌詐領出差費，有該站九十一年五月二十一日函附檢舉函、出差
    請示單等附本院卷可考，被告自無為自己或他人不法所有之意圖可言，而我刑法
    又無處罰使用竊盜之明文，應認所為與竊盜罪之構成要件有間，因公訴人認與有
    罪部分有連續犯之裁判上一罪關係，爰不另為無罪之諭知。
據上論結，應依刑事訴訟法第三百六十九條第一項前段、第三百六十四條、第二百九
十九條第一項前段、刑法第三百二十條第一項、第四十一條、罰金罰鍰提高標準條例
第一項前段、第二條，判決如主文。
本案經檢察官林炎昇到庭執行職務。
中    華    民    國      九十一      年      七      月      十八      日
                                  臺灣高等法院臺南分院刑事第二庭
                                      審判長法官  蘇    重    信
                                            法官  林    永    茂
                                            法官  陳    清    溪
右正本證明與原本無異。
不得上訴。
                                      法院書記官  李    珍    鳳
中    華    民    國      九十一      年      七      月     十九       日
附錄法條：
刑法第三百二十條第一項：意圖為自己或第三人不法之所有，而竊取他人之動產者，
                        為竊盜罪，處五年以下有期徒刑、拘役或五百元以下罰金
                        。
